臺灣桃園地方法院民事裁定
111年度抗字第56號
抗  告  人  陳裕萱

            鍾雅霖



相  對  人  黃祺薰
上列當事人間聲請本票裁定事件，抗告人對於民國111年2月25日
本院簡易庭111年度票字第457號裁定提起抗告，本院裁定如下：
    主    文
原裁定廢棄。
相對人在原審之聲請駁回。
聲請程序費用新臺幣壹仟元及抗告程序費用新臺幣壹仟元均由相
對人負擔。 
    理    由
一、查相對人前於原審以其執有抗告人共同簽發如附表所示免除
    作成拒絕證書之本票2紙（下稱系爭本票），詎屆期提示均
    未獲清償，爰提出系爭本票聲請裁定准許強制執行。原審經
    審酌後認前開聲請核與票據法第123條規定相符，乃裁定系
    爭本票所示金額及附表所示之利息准予強制執行等情，業經
    本院核閱原審卷證無訛，合先敘明。
二、抗告意旨略以：系爭本票原記載受款人為第三人陳上月，並
    非相對人，雖陳上月之姓名經劃去刪除，並捺有抗告人陳裕
    萱之指印，然未經抗告人簽名或蓋章，不生改寫之效力；又
    系爭本票記載禁止背書轉讓，故發票人即抗告人對於相對人
    不負票據責任。為此，爰於法定期間內提起抗告，請求廢棄
    原裁定等語。
三、按票據上之記載，除金額外，得由原記載人於交付前改寫之
    ，但應於改寫處簽名；票據上之簽名，得以蓋章代之，票據
    法第11條第3項、第6條分別定有明文。次按票據為特定當事
    人間之支付手段，輾轉流通於社會公眾，營有通貨之作用，
    裨益金融經濟之發展。票據法本於助長票據流通之原則，規
    定票據之要式性，簽名為各種票據行為必須具備之要件，此
    項票據上之簽名，僅得以蓋章代之，民法以指印代簽名之規
    定，尚不得適用於票據行為（最高法院92年度台上字第802
    號判決意旨參照）。又記名本票發票人有禁止轉讓之記載者
    ，不得轉讓，該發票人對於禁止後再由背書取得本票之人不
    負責任，此觀票據法第124條準用同法第30條第2項、第3項
    但書規定自明，故禁止轉讓之票據，其受讓人雖有民法關於
    債權讓與規定之適用，惟不得依票據法之規定對為禁止轉讓
    之發票人或背書人行使票據上之權利（最高法院84年度台抗
    字第300號裁定意旨參照）。
四、經查，系爭本票上原各記載「憑票准於中華民國110年7月15
    日無條件支付指定人陳上月」、「憑票准於中華民國111年2
    月15日無條件支付指定人陳上月」等語，其後受款人「陳上
    月」固經劃去，並於改寫處捺上指印1枚，惟並無發票人即
    抗告人之簽名或蓋章乙節，有系爭本票影本2張在卷可稽（
    見原審卷第4、5頁），依上開說明，此部分改寫依法不生改
    寫之效力，發票人應依改寫前之文義負票據責任，亦即系爭
    本票之受款人依法仍應為「陳上月」；又系爭本票為記名本
    票，受款人為陳上月，非為相對人，系爭本票正面復經記載
    禁止背書轉讓，揆諸前開規定，發票人對於禁止背書轉讓後
    再取得系爭本票之人，不負票據責任。是相對人並非系爭本
    票之票據權利人，自不得依票據法第123條規定聲請本票裁
    定以行使系爭本票票據權利。抗告意旨就此指摘原裁定不當
    ，求予廢棄，核屬有據。爰由本院將原裁定廢棄，並駁回相
    對人於原審之聲請。
五、據上論結，本件抗告為有理由，裁定如主文。
中　　華　　民　　國　　111 　年　　7 　　月　　11　　日
                  民事第三庭審判長法　官　周玉羣羣

                                  法　官　卓立婷

                                  法　官　吳為平
以上正本係照原本作成。
不得抗告。
中　　華　　民　　國　　111 　年　　7 　　月　　11　　日
                                  書記官  蘇玉玫

本票附表：至清償日止利息按週年利率百分之六計算       編 發票日 票面金額 到期日 利息起算日 票據號碼 備考 號  (新台幣)     (即提示日)          001 109年12月15日 130,000元 110年7月15日 110年7月16日 未載  002 109年12月15日 130,000元 111年2月15日 111年2月16日 未載